【裁判字號】    90,易,2364
【裁判日期】    901227
【裁判案由】    竊盜
【裁判全文】
臺灣臺中地方法院刑事判決                          九十年度易字第二三六四號
    公  訴  人  臺灣臺中地方法院檢察署檢察官
    被      告  乙○○
    輔  佐  人  甲○○○
右列被告因竊盜案件，經檢察官提起公訴（九十年度偵字第一二一六三號），本院判
決如左：
    主  文
乙○○連續攜帶兇器竊盜，處有期徒刑肆月，如易科罰金以佰元折算壹日。緩刑貳
年。扣案鑰匙壹支及板手貳支，均沒收。
    事  實
一、乙○○長期患有精神分裂症及情感性精神病，社會功能已較為退化，而達精神耗
    弱之程度。其於民國九十年六月七日十六時許，因租車被拒，見丙○○所有車號
    ＬＩＫ─五八三號重機車停放在臺中市○○路二十號前，竟基於意圖為自己不法
    之所有之概括犯意，僱請不知情之真實姓名年籍不詳之某鎖店老闆配置上開重機
    車鑰匙，並以此鑰匙開啟電源鎖，而竊得丙○○所有之上開重機車，得手後作為
    代步之用。乙○○復基於前揭概括犯意，於同年月八日五時許，在臺中市○○路
    一一五之一號前，以其所有客觀上可作凶器使用之板手竊取丁○○所有之ＪＭＧ
    ─六五六號重機車車牌，並於同日十三時許，拆下前開ＬＩＫ─五八三號重機車
    之車牌，改懸掛ＪＭＧ─六五六號重機車車牌，以逃避警方查緝。嗣於同年七月
    八日十四時許，乙○○騎乘前開重機車行經臺中市○○路與三民路口時，為警當
    場查獲，並扣得其所有供行竊所用之上開鑰匙乙支及板手二支。
二、案經內政部警政署鐵路警察局第二警務段報請臺灣臺中地方法院檢察署檢察官偵
    查起訴。
    理  由
一、右開事實，業據被告乙○○於警詢、偵查中及本院審理時均坦承不諱，核與被害
    人丙○○及丁○○指訴失竊之情節相符，此有被害人二人之警詢筆錄附卷可參，
    復有被害人分別簽立之贓物認領保管單各一紙在卷足稽，並有竊車所用之鑰匙一
    支及偷竊車牌之板手二支扣案足佐，事證明確，足見被告之自白與事實相符，其
    先後竊盜之犯行洵堪認定。
二、查被告先僱請不知情之某鎖店老闆配置上開重機車鑰匙，並以此鑰匙啟動該重機
    車，而竊取重機車一臺，核其竊取重機車所為係犯刑法第三百二十條第一項之普
    通竊盜罪，其利用不知情之真實姓名年籍不詳之某鎖店老闆，為間接正犯；未幾
    再攜帶客觀上足為兇器之板手竊取上揭重機車車牌，所為係犯刑法第三百二十一
    條第一項第三款之加重竊盜罪。被告先後二行為，時間緊接，所犯罪名構成要件
    相同，顯係出於概括之犯意為之，為連續犯，爰依刑法第五十六條之規定以刑法
    第三百二十一條第一項第三款加重竊盜罪一罪論，並加重其刑。被告雖患有精神
    分裂症及情感性精神病，此有財團法人羅許基金會羅東博愛醫院診斷證明書及行
    政院國軍退除役官兵輔導委員會員山榮民醫院診診斷證明書在卷可稽，然觀諸被
    告之犯罪手段，尚知僱請不知情鎖匠配置上開重機車鑰匙並開啟電源鎖，且亦知
    換上所竊取之另一部重機車車牌以逃避警方查緝等情，業經被告供承在卷，顯然
    並非對外界事務全然喪失知覺理會及判斷作用，而無自由決定意思之能力，並未
    達心神喪失之程度。惟查被告長期患有精神分裂症及情感性精神病，此二病症特
    徵為被害及奇異幻想，病情難以長期穩定，社會功能亦隨之較為退化，有本院調
    臺灣宜蘭地方法院刑事卷宗卷附被告之財團法人羅許基金會羅東博愛醫院病歷表
    及其主治醫師李朝雄說明書可證，是被告長期受其病情影響，已難期與常人之是
    非判斷能力相符，被告行為當時顯然較普通人之平均識別程度減退，而達精神耗
    弱狀態，爰依刑法第十九條第二項減輕其刑，並依法先加重後減輕其刑。爰審酌
    被告患有精神分裂症及情感性精神病，犯罪動機、目的、手段尚稱平和，所生之
    危害輕微及犯罪後坦承犯行態度良好等一切情狀，量處如主文所示之刑，及諭知
    易科罰金之折算標準。末查被告前未曾受有期徒刑以上刑之宣告，有臺灣高等法
    院被告全國前案紀錄表及臺灣臺中地方法院檢察署刑案資料查註紀錄表附卷可稽
    ，被告患有精神分裂症及情感性精神病，須長期追蹤治療，有上開診斷證明書在
    卷可按，本院認所宣告之刑以暫不執行為適當，併諭知緩刑二年，以勵自新。扣
    案之鑰匙一把及板手二支，均為被告所有且係供犯罪所用之物，業經被告供明在
    卷，併依刑法第三十八條第一項第二款規定，宣告沒收。
據上論結，應依刑事訴訟法第二百九十九條第一項前段，刑法五十六條、第三百二十
一條第一項第三款、第十九條第二項、第四十一條第一項前段、第七十四條第一款、
第三十八條第一項第二款，判決如主文。
本案經檢察官楊文廣到庭執行職務。
中      華      民      國      九十      年    十二    月    二十七    日
                            臺灣臺中地方法院刑事第一庭
                                    審判長法  官  林  清  鈞
                                          法  官  鄭  文  祺
                                          法  官  黃  裕  仁
右正本證明與原本無異。
如不服本判決，應於送達後十日內向本院提出上訴狀（須附繕本），上訴於臺灣高等
法院臺中分院。
                                          書記官
中      華      民      國      九十      年    十二    月    二十七    日
附錄本案論罪科刑法條全文
刑法第三百二十一條
犯竊盜罪而有左列情形之一者，處六月以上五年以下有期徒刑：
    一  於夜間侵入住宅或有人居住之建築物、船艦，或隱匿其內而犯之者。
    二  毀越門扇、牆垣或其他安全設備而犯之者。
    三  攜帶兇器而犯之者。
    四  結夥三人以上而犯之者。
    五  乘火災、水災或其他災害之際而犯之者。
    六  在車站或埠頭而犯之者。
前項之未遂罰之。


司法院資訊處製作；財團法人民間司法改革基金會備份。
